【裁判字號】    95,簡上,159
【裁判日期】    950804
【裁判案由】    恐嚇等
【裁判全文】
臺灣臺北地方法院刑事判決             95年度簡上字第159號
上  訴  人  臺灣臺北地方法院檢察署檢察官
被      告  甲○
上列上訴人因被告涉犯恐嚇案件，不服本院刑事庭於95年5 月30
日95年度簡字第1349號第一審簡易判決（聲請簡易判決處刑案號
：臺灣臺北地方法院檢察署95年度調偵字第181 號），提起上訴
，本院管轄之第二審合議庭判決如下：
    主  文
上訴駁回。
    事  實
一、甲○於民國93年12月16日中午12時20分許，在臺北市○○區
    ○○路3段25號1樓之樟腳郵局內，因其表妹樂德華至飲水機
    倒水時，不慎擦撞乙○○之身體，而與乙○○發生口角爭執
    。詎甲○為出面聲援樂德華，竟基於恐嚇危害他人安全之犯
    意，對乙○○出言恫稱「我殺了你都可以」等語，致使乙○
    ○心生畏懼。
二、案經乙○○訴由臺北市政府警察局文山第一分局報告臺灣臺
    北地方法院檢察署檢察官偵查後聲請簡易判決處刑。
    理  由
一、訊據被告甲○對於上揭事實均坦承不諱，核與告訴人乙○○
    於警詢、偵訊時指訴之情節相符，並有現場錄音帶及勘驗筆
    錄在卷可稽。綜此，由上開證人證詞及證物等補強證據，足
    證被告之自白核與事實相符。是本件事證明確，被告犯行堪
    以認定，應予依法論科。
二、查被告行為後，於95年6月14日公布施行之刑法施行法第1條
    之1 規定：「中華民國94年1月7日刑法修正施行後，刑法分
    則編所定罰金之貨幣單位為新台幣。94年1月7日刑法修法時
    ，刑法分則編未修正之條文定有罰金者，自94年1月7日刑法
    修正施行後，就其所定數額提高為30倍。但72年6 月26日至
    94年1月7日新增或修正之條文，就其所定數額提高為3 倍。
    」並自95年7月1日施行。而刑法第305 條恐嚇危害安全罪有
    關罰金刑部分，於72年6 月26日至94年1月7日間，並非新增
    或修正之條文，則依刑法施行法第1條之1第2 項前段之規定
    ，應提高為30倍，即新台幣9 千元以下。而依修正前罰金罰
    鍰提高標準條例第1 條之規定，依法律應處罰金罰鍰者，就
    其原定數額提高為2 倍至10倍。但法律已依一定比率規定罰
    金或罰鍰之數額或倍數者，依其規定。而依行政院會銜司法
    院於72年7月27日發布，同年8月12日施行，有關刑法定有罰
    金各條提高為10倍，換算結果同為罰金新台幣9 千元以下，
    修正前後罰金之最高額並無不同。然刑法第33條關於罰金數
    額之規定，由銀元1元以上，修正為新台幣1千元以上。法律
    修增訂之結果，刑法第305 條之恐嚇危害安全罪，罰金刑由
    「銀元3 百元以下罰金（銀元1元即新台幣3元以上）」，提
    高為「新台幣9千元以下罰金（新台幣1千元以上）」。新舊
    法比較結果，以舊法有利於行為人，依修正後刑法第2條第1
    項前段之規定，應適用行為時之法律。
三、核被告所為，係犯修正前刑法第305 條之恐嚇危害安全罪。
    而被告行為時之刑法第41條第1項前段規定：「犯最重本刑
    為5年以下有期徒刑以下之刑之罪，而受6個月以下有期徒刑
    或拘役之宣告，因身體、教育、職業、家庭之關係或其他正
    當事由，執行顯有困難者，得以1元以上3元以下折算1 日，
    易科罰金。」且修正前罰金罰鍰提高標準條例第2條前段規
    定（現已刪除），就其原定數額提高為100倍折算1日，則依
    本件被告行為時之易科罰金折算標準，應以銀元300 元以下
    折算1日，依現行法規所定貨幣單位折算新台幣條例第2條規
    定折算為新台幣後，應以新台幣900元以下折算1日。惟94年
    2 月2日修正公布，95年7月1日施行之刑法第41條第1項前段
    規定：「犯最重本刑為5 年以下有期徒刑以下之刑之罪，而
    受6個月以下有期徒刑或拘役之宣告者，得以新台幣1千元、
    2千元或3千元折算1 日，易科罰金。」比較修正前後之易科
    罰金折算標準，以修正前規定較有利於被告，依刑法第2 條
    第1項前段之規定，應適用修正前刑法第41條第1項前段及修
    正前罰金罰鍰提高標準條例第2 條之規定，諭知易科罰金折
    算標準。
四、維持原判決及駁回上訴之理由：
    原審以被告犯罪事證明確，適用修正前刑法第305 條、第41
    條第1項前段、第74條第1款，修正前罰金罰鍰提高標準條例
    第1條前段、第2條規定，判決被告拘役40日，並諭知易科罰
    金之折算標準及宣告緩刑2 年，經核其認事用法及量刑，均
    稱允當。公訴人上訴意旨雖以被害人認被告並無悔意，因認
    原審量刑過輕等語。惟查，按量刑之輕重及緩刑之宣告，係
    事實審法院得依職權自由裁量之事項，茍已斟酌刑法第57條
    各款所列情狀而未逾越法定刑度，則不得遽指為違法；又刑
    罰之量定屬法院自由裁量之職權行使，但仍應審酌刑法第57
    條所列各款事由及一切情狀，為酌量輕重之標準，並非漫無
    限制，在同一犯罪事實與情節，如別無其他加重或減輕之原
    因，下級法院量定之刑，亦無過重或失輕之不當情形，則上
    級法院對於下級法院之職權行使，原則上應予尊重，此觀最
    高法院85年度台上字第2446號判決意旨闡釋甚明。本件被告
    所犯刑法第305條之恐嚇危害安全罪，係屬法定刑2年以下有
    期徒刑、拘役或300 元以下罰金之罪，原審之量刑並未逾越
    法定刑之範圍。又被告年已68歲，於本院審理時對於上開犯
    行深切悔悟，並表示係因有重聽、聲音大，才讓人誤會其毫
    無悔意等情，即非全然無據。又行為後，法律有變更者，依
    修正前刑法第2條第1項之規定，以適用裁判時法為原則，如
    行為時法有利於行為人，則例外適用行為時法；依修正後刑
    法第2條第1項規定，以適用行為時法為原則，惟如裁判時法
    有利於行為人，則例外適用裁判時法。以往實務見解，認原
    判決未及比較適用新舊法時，上訴後，雖比較結果以舊法有
    利於行為人，而原判決別無其他撤銷事由，仍應由本院以此
    為由撤銷改判。惟「刑法於94年2月2日修正公布，95年7月1
    日施行後，就行為後法律變更如何適用之準據法，已由「從
    新從輕」改為「從舊從輕」，亦即除修正後之新法有利於行
    為人時，例外適用最有利之法律外，要以適用行為時之舊法
    為原則，則倘例外適用新法者，自應於裁判內對該例外適用
    為必要之說明。本件原審判決後，刑法方刪除牽連犯之規定
    ，但行為時之牽連犯規定有利於上訴人，本即應以原判決所
    適用之行為時法為原則，而非例外適用修正後之新法，是原
    判決雖未及比較適用法律，然對判決顯然不生影響，自毋庸
    撤銷改判」（最高法院95年度台上字第3934號判決可資參照
    ）。因此，原判決雖未及比較適用，然上訴本院後，經比較
    新舊法，行為後之法律並非較有利於行為人，仍應適用行為
    時法即前揭規定，則原判決適用行為時法即無不當，自不構
    成撤銷之事由。是公訴意旨指摘原判決量刑不當，為無理由
    ，應予駁回。
據上論斷，應依刑事訴訟法第455條之1第1項、第3項、第368 條
，判決如主文。
本案經檢察官趙雪瑛到庭執行職務。
中    華    民    國    95    年    8    月    4    日
                  刑事第六庭  審判長法  官  周占春
                                    法  官  林晏如
                                    法  官  林孟皇
本正本證明與原本無異。
不得上訴。
中    華    民    國    95    年    8    月    4    日
                                    書記官  宋德華


司法院資訊處製作；財團法人民間司法改革基金會備份。
